---
title: "Graficación y Tidyverse"
output: html_document
---
Estudiante: Francini Acuña Piedra

Curso: TPB728O Programación de aplicaciones geoespaciales en R 2021-II

Contenido:

1.Gráfico de barras apiladas que muestre el caudal de los ríos Pandora y Bananito por cada uno de los 12 meses del año.

2.Histograma que muestre la distribución de los casos nuevos de covid en Costa Rica. Elija cuidadosamente el tamaño de los “bins”.

3.Gráfico de barras agrupadas que muestre la cantidad de hombres y mujeres fallecidos por covid en Costa Rica por cada uno de los 12 meses del año.

```{r setup, include=FALSE}
knitr::opts_chunk$set(echo = TRUE)
```

## Preparativos de datos

```{r carga libreria}
#Carga de libreria
# dplyr
library (dplyr)
# ggplot2
library(ggplot2)

```
```{r}
# Carga de hrbrthemes
library(hrbrthemes)
```
#Carda de datoS
```{r carga-datos}
# Ríos
# Carga de datos desde un archivo CSV
rios <-
  read.csv(file = 'https://raw.githubusercontent.com/tpb728O-programaciongeoespacialr/2021ii/main/datos/hidrologia/fdc/fdc.csv')

#Covid
# Carga de datos desde un archivo CSV
covid <- 
  read.csv(
    file='https://raw.githubusercontent.com/tpb728O-programaciongeoespacialr/2021ii/main/datos/minsalud/covid/ultimafecha_CSV_GENERAL.csv', 
    sep = ","
  )

```
## dply

### mutate 

```{r}

str(rios)
```
```{r rios}
# Cambio de nombre de las columnas mediante rename()
rios <-
  rios %>%
  rename(fecha = Tiempo,
         pandora = Pandora.mm..637km2.,
         banano = Banano.mm..90km2.)
```

```{r rios-fecha}
# Conversión de una columna a tipo Date y creación de una nueva columna
rios <-
  rios %>%
  mutate(fecha = as.Date(fecha, format = "%m/%d/%Y"),
         promedio = (pandora + banano) / 2)
```


```{r}
# Selección, renombramiento y conversión de columnas
covid_columnas_seleccionadas <-
  covid %>%
  select(FECHA, muj_posi, hom_posi) %>%
  rename(
    fecha = FECHA,
    positivos_mujeres = muj_posi,
    positivos_hombres = hom_posi
  ) %>%
  mutate(fecha = as.Date(fecha, format = "%d/%m/%Y"))

```

```{r}
# Selección, renombramiento, conversión de columnas y filtrado
covid_filtrado <-
  covid %>%
  select(FECHA, nue_posi) %>%
  rename(fecha = FECHA, positivos_nuevos = nue_posi) %>%
  mutate(fecha = as.Date(fecha, format = "%d/%m/%Y")) %>%
  filter(positivos_nuevos >= 2500)

# Despliegue del data frame con los resultados
covid_filtrado
```


#Graficación

#1 : Gráfico de barras apiladas que muestre el caudal de los ríos Pandora y Bananito por cada uno de los 12 meses del año

```{r pandora}

#Sumar caudal  mes
# Selección, renombramiento, filtrado y conversión de columnas
sumarizado_x_mes <-
  rios %>%
  select(fecha, pandora, banano) %>%
  rename(fecha = fecha, caudal_pandora = pandora, caudal_banano = banano) %>%
  mutate(fecha = as.Date(fecha, format = "%d/%m/%Y")) %>%
  group_by( mes = format(fecha,"%m")) %>%
  summarise(suma_caudal_pandora = sum(caudal_pandora ), suma_caudal_banano = sum(caudal_banano))

# Despliegue del data frame con los resultados
sumarizado_x_mes 
```





```{r ordendatos-caudal}
sumarizado_x_mes<- data.frame(
                 suma_caudal_pandora = c(768,632,654,640,821,682,625,753,692,716,785,755,12462),
                suma_caudal_banano = c(1799,1824,1857,1792,1853,1758,1619,1882,1813,1850,2035,1871,32941)
                )
```



```{r nuevosdatos-caudal}
#Nuevos datos ordenar caudal mes y por cuenca
nuevos_datos_caudal <- data.frame(
                  x = rep(1:nrow(sumarizado_x_mes), 2),
                  grupo = rep(c("suma_caudal_pandora","suma_caudal_banano"), each=13), 
                  y = c(sumarizado_x_mes$suma_caudal_pandora, sumarizado_x_mes$suma_caudal_banano)
)
```


```{r grafico-caudal}

# Gráfico de barras apiladas
ggplot(
  nuevos_datos_caudal,
  aes(x = x, y = y,  fill = grupo  )
) +
  geom_col(position = "dodge") +
  coord_flip()+
  ggtitle("caudal de los ríos Pandora y Bananito por cada uno de los 12 meses del año,Costa Rica") +
  xlab("Mes") +
  ylab("Cuadal") +
  theme_ipsum(plot_title_size = 15,
  plot_title_face ="bold")
```




#2.Histograma que muestre la distribución de los casos nuevos de covid en Costa Rica. Elija cuidadosamente el tamaño de los “bins”

```{r promedio-casosnuevos}
# Promedio de casos nuevos por mes
covid_positivos_nuevos_promedio_x_mes <-
  covid %>%
  select(FECHA, nue_posi) %>%
  rename(fecha = FECHA, positivos_nuevos = nue_posi) %>%
  mutate(fecha = as.Date(fecha, format = "%d/%m/%Y")) %>%
  group_by(mes = format(fecha,"%m")) %>%
  summarise(suma_positivos = mean(positivos_nuevos))
covid_positivos_nuevos_promedio_x_mes
```




```{r histograma}
# Histograma casos nuevos Covid
    ggplot(covid_positivos_nuevos_promedio_x_mes, aes(x = suma_positivos)) +
      geom_histogram(binwidth = 200,
                     color = "blue",
                     fill = "white") +
      ggtitle("Distribución de los casos nuevos de covid por mes en Costa Rica") +
      xlab("Casos nuevos de Covid-19") +
      ylab("Frecuencia") +
      theme_ipsum()
```

#3.Gráfico de barras agrupadas que muestre la cantidad de hombres y mujeres fallecidos por covid en Costa Rica por cada uno de los 12 meses del año.


```{r}
#Sumar personas fallecidas por sexo por mes
# Selección, renombramiento, filtrado y conversión de columnas
sumarizado_fallecidos_sexo_mes <-
  covid %>%
  select(FECHA, hom_fall, muj_fall) %>%
  rename(FECHA = FECHA, mujeres_fallecidas = muj_fall, hombres_fallecidos = hom_fall) %>%
  mutate(FECHA = as.Date(FECHA, format = "%d/%m/%Y")) %>%
  group_by( mes = format(FECHA,"%m")) %>%
  summarise(suma_muj_fall = sum(mujeres_fallecidas ), suma_hom_fall = sum(hombres_fallecidos))

# Despliegue del data frame con los resultados
sumarizado_fallecidos_sexo_mes 
```


```{r -ordenar datos covid}

#Ordenar datos COVID 19 por mes y sexo

sumarizado_fallecidos_sexo_mes <- data.frame(
                 suma_muj_fall = c(28265,28663, 33380, 34671, 42664,50512,58447,66182,38315,13629,17780,22933),
                 suma_hom_fall = c(46826,47764,56004,57756,69826,81968,94056,106142,60911,22337,29062,37934)
)
```



```{r nuevos-datos-ordenados-covid}

#Nuevod datos ordenar COVID 19 por mes y sexo
nuevos_datos2 <- data.frame(
                  x = rep(1:nrow(sumarizado_fallecidos_sexo_mes), 2),
                  grupo = rep(c("suma_muj_fall","suma_hom_fall"), each=12), 
                  y = c(sumarizado_fallecidos_sexo_mes$suma_muj_fall, sumarizado_fallecidos_sexo_mes$suma_hom_fall)
)

```


```{r grafico-covid}
# Gráfico de barras apiladas
ggplot(
  nuevos_datos2,
  aes(x = x, y = y,  fill = grupo  )
) +
  geom_col(position = "dodge") +
  coord_flip()+
  ggtitle("Sumar personas fallecidas por sexo por mes, por COVID-19 en Costa Rica") +
  xlab("Mes") +
  ylab("Personas") +
  theme_ipsum(plot_title_size = 15,
  plot_title_face ="bold")
  
```












